【裁判字號】    94,上,287
【裁判日期】    950404
【裁判案由】    侵權行為損害賠償
【裁判全文】
臺灣高等法院民事判決                   94年度上字第287號
上  訴  人  丙○○
訴訟代理人  周靜儀律師
            許文彬律師
上  列 1人
複  代理人  蕭嘉甫律師
被  上訴人  甲○○        住臺北市○○街37巷16號之2(3樓)
訴訟代理人  李初東律師
複  代理人  乙○○        住臺北市○○路6號8樓(806室)
上列當事人間侵權行為損害賠償事件，上訴人對於中華民國94年
2月5日臺灣臺北地方法院92年度訴字第4745號第一審判決提起上
訴，本院於95年3月21日言詞辯論終結，判決如下：
    主  文
原判決所命上訴人給付超過新台幣壹佰貳拾壹萬陸仟玖佰貳拾伍
元及自民國九十年九月七日起至清償日止按年息百分之五計算之
利息部分，與該部分假執行之宣告，暨訴訟費用之裁判，均廢棄
。
上開廢棄部分，被上訴人在第一審之訴及其假執行之聲請均駁回
。
其餘上訴駁回。
第一、二審訴訟費用由被上訴人負擔百分之四十九，餘由上訴人
負擔。
    事實及理由
壹、程序方面：
    按合意停止訴訟程序之當事人，自陳明合意停止時起，如於
    4個月內不續行訴訟者，視為撤回其訴或上訴；續行訴訟而
    再以合意停止訴訟程序者，以一次為限。如再次陳明合意停
    止訴訟程序，不生合意停止訴訟之效力，法院得依職權續行
    訴訟；如兩造無正當理由仍遲誤言詞辯論期日者，視為撤回
    其訴或上訴，為民事訴訟法第190條所明文規定。查兩造於
    原審92年11月3日言詞辯論時，陳明合意停止訴訟程序（原
    審卷第37頁），被上訴人於4個月屆至前即93年2月11日聲請
    續行訴訟（同上卷第126頁至第128頁），兩造又於原審93年
    2月25日言詞辯論再次陳明合意停止訴訟程序（同上卷第138
    頁），被上訴人亦於4個月屆至前即聲請續行訴訟（同上卷
    第140頁至第142頁），原審乃定於93年7月19日行言詞辯論
    ，該期日被上訴人到庭，上訴人及其訴訟代理人均未到庭，
    原審改定93年8月4日言詞辯論，該期日被上訴人未到庭，上
    訴人則陳明拒絕辯論（同上卷第168頁）。兩造2次合意停止
    訴訟後，原審依被上訴人聲請續行訴訟，兩造即未再次陳明
    合意停止訴訟程序；而原審於兩造2次合意停止訴訟程序後
    ，被上訴人復聲請原審續行訴訟，原審並非依職權續行訴訟
    ，核與民事訴訟法第190條所規定之要件不符，自不生視為
    撤回被上訴人在原審之訴之效力，上訴人認本件已視為撤回
    其訴，先位聲明求予廢棄原判決，為無理由，自應予以駁回
    。
貳、實體方面：
一、被上訴人起訴主張：上訴人於民國（下同）89年6月3日17時
    20分駕駛車號CHT-158號機車，沿臺北市○○路○段由南向
    北行駛，至接近該路段1巷巷口前之際，本應依道路交通安
    全規則第94條第3項之規定，注意兩車併行之間隔，並隨時
    採取必要之安全措施，且依當時情形並非不能注意，竟在接
    近伊所騎乘之車號IRY-588號機車左後側，即將超越併行之
    際，疏未注意保持應有之併行間隔，且未採取必要之安全措
    施即貿然前行，致其右手臂擦撞伊，使伊人車倒地而受有右
    股骨頸骨折之傷害，經審定為殘廢第13級。上訴人上開傷害
    犯行，業經法院判處有罪確定等情。爰依民法第184條第2項
    、第193條第1項及第195條等規定，求為命上訴人應賠償伊
    新臺幣（下同）3,040,990元【包括：醫療費用26,901元、
    交通費7,140元、看護費用122,000元、2年半不能工作之損
    失1,213,250元、減少工作能力損失1,073,699元、精神慰撫
    金600,000元，應為3,042,990元，被上訴人僅請求3,040,99
    0元】，及自起訴狀繕本送達翌日起至清償日止，按年息5%
    計算之利息之判決。原審判命上訴人應給付被上訴人2,463,
    593元（包括：醫療費用26,901元、交通費340元、看護費用
    122,000元、2年半不能工作損失943,250元、減少工作能力
    損失834,753元、精神慰撫金600,000元，扣除被上訴人已受
    領強制汽車責任保險金63,651元共2,463,593元），及其中
    1,805,000元，自90年9月7日起，其中658,593元，自94年1
    月4日起，均至清償日止，按年息5%計算之利息，並依兩造
    之聲請，以供擔保為條件，為准、免假執行之宣告，而駁回
    被上訴人其餘之訴。被上訴人就其敗訴部分並未聲明不服，
    此部分已告確定，上訴人則就其敗訴部分聲明不服，提起上
    訴，被上訴人並於本院聲明上訴駁回。
二、上訴人則以：本件車禍事故之發生，係因被上訴人突然向左
    偏碰觸伊右手臂而人車倒地，伊已盡相當注意義務，並無過
    失可言。縱認伊有過失，被上訴人並非每次就診均有搭乘計
    程車之必要，且被上訴人就診次數僅14次，每次車資亦非皆
    170元，被上訴人主張其就診21次，且每次車資均為170元，
    並無依據。被上訴人開刀手術天數為9日，則其需專人看護
    之時間應僅9日。而依臺北市住院病患家事服務業職業工會
    關於看護費用工酬標準，全日班看護費最高上限為2,000元
    ，既為最高上限，即非普偏性工酬標準，臺北縣、新竹縣申
    請看護補助每日為1,500元，彰化縣每日為750元，均未達最
    高標準2,000元，且被上訴人係由其親友輪流看護，則其以
    每日2,000元計算看護費請求，顯屬過高。另殘廢第13級，
    不能工作之天數僅60日，且被上訴人為臨時工，並無固定工
    作，其請求2年半不能工作之損失，並不實在。被上訴人受
    傷前之工作既不固定，其88年度及89年度之薪資所得即無法
    列為計算被上訴人薪資基礎。又減少勞動能力減損所致之損
    害，不能計算至被上訴人60歲；及依勞工保險條例第53條附
    表所定殘廢給付標準表（下稱殘廢給付標準表），殘廢第13
    級給付標準為60日，與殘廢第1級之給付標準1200日相較，
    應認被上訴人喪失勞動能力之比例為5%。被上訴人請求之精
    神慰撫金過高，應酌減。此外，被上訴人駕駛車輛閃避不當
    致發生本件車禍事故，亦應負與有過失責任等語，資為抗辯
    ，於本院則備位聲明：(一)原判決不利於上訴人部分廢棄。(二)
    前開廢棄部分，被上訴人在第一審之訴及假執行之聲請均駁
    回。
三、查被上訴人主張上訴人於89年6月3日17時20分駕駛車號CHT-
    158號機車，沿臺北市○○路○段由南向北行駛，至接近該
    路段1巷巷口前之際，本應注意兩車併行之間隔，並隨時採
    取必要之安全措施，且依當時情形並非不能注意，竟在接近
    被上訴人所騎乘之車號IRY-588號機車左後側，即將超越併
    行之際，疏未注意保持應有之併行間隔，且未採取必要之安
    全措施即貿然前行，致右手臂擦撞被上訴人，使被上訴人人
    車倒地受到右股骨頸骨折傷害等事實，有診斷證明書、醫療
    費用收據、臺北市政府警察局交通警察大隊交通事故肇事原
    因初步分析研判表、臺北市車輛行車事故鑑定委員會90年3
    月5日北鑑審字第9060033800號函、台灣台北地方法院檢察
    署檢察官90年度調偵字第23號起訴書等件在卷可稽（見原法
    院91年度交附民字第157號卷第5至13頁、第15至23頁，原審
    卷(一)第322至337頁），且為上訴人所不爭執，自堪信為真實
    。
四、被上訴人主張伊本係水電技工，上訴人於89年6月3日17時20
    分駕駛車號CHT-158號機車，沿台北市○○路由南向北行駛
    ，至接近該路1巷巷口前之際，本應注意兩車併行之間隔，
    並隨時採取必要之安全措施，且依當時情形並非不能注意，
    竟在接近伊所騎乘之車號IRY-588號機車左後側、且即將超
    越併行之際，疏未注意保持應有之併行間隔，且未採取必要
    之安全措施即貿然前行，致其右手臂擦撞伊，使伊人車倒地
    因此受有右股骨頸骨折之傷害，經審定為殘廢第13級。上訴
    人騎乘機車自伊左後側接近即將超越伊機車之際，應注意將
    要超越伊機車時兩車併行之距離，並應隨時採取必要之安全
    措施，且依當時情形復非不能注意，上訴人違反道路交通安
    全規則第94條第3項規定，自屬違反保護他人之法律，依民
    法第184條第2項規定負損害賠償責任。伊因系爭車禍受傷必
    須進行2次手術，共支出醫療費用26,901元；且必須至台北
    市立萬芳醫院（下稱萬芳醫院）就診，共支出計程車費340
    元；並於住院期間（89年6月3日至同年6月12日，91年5月13
    日至同年5月21日），及出院後6週（42天），由伊之配偶、
    岳母及小姨子輪流看護，以每日2,000元計算看護費，61日
    合計122,000元；伊原擔任水電技工，日薪為2,000元，88年
    度年所得為269,300元、89年度年所得為485,300元，平均所
    得為377,300元（269,300＋485,300=754,600；754,600÷2=
    377,300），伊因系爭車禍不能工作，至91年底仍需持柺杖
    跛行，並時有劇痛，迄92年間始獲派代賑工，受有2年半不
    能工作之損失計943,250元（377,300×2.5=943,250）；又
    伊經認定為下肢機能障礙13級殘廢，勞工能力減少程度為23
    .07%，以88、89年度平均所得377,300元計算，伊年所得損
    失為87,043元（年平所得377,300×23.07%＝87,043），伊
    為43年8月29日出生，自92年1月起算計至60歲退休，共計11
    年8個月，依霍夫曼計算扣除中間利息1次給付賠償計834,75
    3元。上訴人不法侵害伊之身體權及健康權，使精神上受到
    極大痛苦，自應賠償伊600,000元之精神上損害，除伊已領
    強制汽車責任保險金63,651元外，共計2,463,593元，此外
    伊對於本件車禍之發生，並無可歸責之原因，上訴人自不得
    主張過失相抵等情；上訴人則以前揭情詞置辯。經查：
  (一)按違反保護他人之法律，致生損害於他人者，負賠償責任，
    民法第184條第2項定有明文。次按汽車行駛時，駕駛人應注
    意車前狀況及兩車併行之間隔，並隨時採取必要之安全措施
    （道路交通安全規則第94條第3項規定參照），而所謂汽車
    ，包括機器腳踏車（道路交通安全規則第2條第1款規定參照
    ）。本件經查，上訴人肇事當時天氣晴朗、日間光線良好，
    依當時之狀況並無不能注意之情事（見台灣台北地方法院檢
    察署90年度調偵字第23號卷第6頁之道路交通事故調查報告
    表及原審卷(二)第46頁之道路交通事故調查表各欄項目明細內
    容），但上訴人竟疏未注意兩車併行之間隔，且未隨時採取
    必要之安全措施，且在接近被上訴人所騎乘之車號IRY-588
    號機車左後側即將超越該機車時併行之際，疏未注意保持應
    有之併行間隔，且未採取必要之安全措施，即貿然前行，致
    右手臂擦撞被上訴人，使被上訴人人車倒地受到右股骨骨頸
    骨折之傷害，足見被上訴人所受之上開傷害，與上訴人之上
    開違反道路交通安全規則第94條第3項規定之行為間有相當
    因果關係，被上訴人上開違反道路交通安全規則之行為，迭
    經原法院90年度交易字第153號及本院刑事庭92年度交上易
    字第384號判處拘役50日，如易科罰金以300元折算1日確定
    ，亦經本院調取該刑事案全卷審查無訛，要之，上訴人應就
    前揭車禍致被上訴人受有傷害，負有損害賠償之責，至堪認
    定。
  (二)上訴人應就系爭車禍負侵權行為之損害賠償責任，已如前述
    ，則被上訴人依民法第184條第2項請求上訴人賠償所受之損
    害，自屬正當。茲就被上訴人所主張之損害，是否合理，分
    別審酌如后：
  １、醫療費用：
      被上訴人主張其因系爭車禍支出醫療費用26,901元，業據
      提出醫療單據數紙在卷可查（原法院91年度交附民字第15
      7號卷第15頁至第23頁、原審卷(一)第323頁至第336頁），
      上訴人對該支出及必要性均不爭執（原審卷(一)第306頁）
      ，自屬可採。
  ２、不能工作之損失：
      被上訴人又主張伊自89年6月3日住院開刀，迄92年初始獲
      派代工，受有2年6個月之工作損失計943,250元（377,300
      ×2.5=943,250）等情，惟此為上訴人所否認。經查：被
      上訴人因系爭車禍於89年6月3日起至同年月12日住院手術
      治療股骨頭骨折，術後追蹤發現骨折癒合不良，於91年5
      月13日起至同年月21日住院手術，置換雙極式人工骨頭，
      並拔除原有骨髓內釘，於住院期間及恢復期間（術後6星
      期）有專人照顧為佳（原審卷(一)第125頁之萬芳醫院92 年
      11月14日萬院醫字第921532號函），且被上訴人係擔任電
      器施工人員，有聖佳科技股份有限公司（下稱聖佳公司）
      在職證明書及後附施工明細勞工保險被保險人投保資料表
      在卷可查（原審卷(一)第340頁至第341頁；本院卷第106 頁
      ），被上訴人既為電器施工人員，則其施工自必須長期走
      動站立，然被上訴人於89年6月間施行復位及股內釘固定
      ，因發生股骨頭缺血壞死，又於91年5月間住院手術，施
      行雙極式人工股骨頭置換，迄於92年9月24日門診追蹤，
      仍有右髖關節曲屈約70度且有跛行及酸痛感，對於長時間
      站立行走會有不便，單腳站立會有困難（原審卷(一)第21 7
      頁之萬芳醫院93年8月30日萬院醫字第931205號函），足
      認被上訴人主張其至91年12月31日仍不能工作，自屬可取
      。則自89年6月3日至91年12月31日，期間共計2年6個月又
      28日，被上訴人僅主張以2年6個月計算，亦屬正當。次查
      被上訴人主張伊年平均所得為377,300元，固據提出伊於
      88年度、89年度綜合所得各類所得清單（原審卷(一)第222
      、223頁）、扣繳憑單（原法院91年度交附民字第157號卷
      第27、28頁）佐證，惟查被上訴人89年度在向一股份有限
      公司（下稱向一公司）有薪資100,000元，然本院函向一
      公司查明被上訴人於89年度之任職及其薪資所得，經向一
      公司以94年11月18日向94年字第007號函（本院卷第152頁
      ）覆本院：「甲○○係本公司承包商故無僱傭關係，致無
      法提供來函之資料」，足見被上訴人於89年度在向一公司
      任職獲薪資100,000元，並非實在。次查被上訴人雖主張
      伊於88、89年度在總杭實業有限公司（下稱總杭公司）分
      別獲有208,000元、237,000元，總杭公司亦於94年11月23
      日函覆本院稱：「．．．查甲○○於89年1月1日至同年12
      月31日止任職於本公司，其所擔任之職務為工人，薪資為
      每月19,750元，至於上班簽到或打卡紀錄因時間過久已無
      法提供」（本院卷第153頁），惟被上訴人自89年6月3日
      因上開車禍受傷後，迄89年12月31日止，均無法工作，業
      經其陳明在卷，被上訴人自89年6月4日起即無所得，而其
      於89年實際工作天數，至多為5個月又3天，縱其每天皆有
      工作，亦僅有工資共100,725元（19,750×5=98,750；98,
      750＋1,975=100,725），尚未達237,000元，足見被上訴
      人於89年度在總杭公司之薪資237,000元，應非真實，不
      足採信。再者，被上訴人於88年度在總杭公司工作，領有
      全年工資為208,000元，其於89年度僅工作5個月又3天，
      所領工資237,000元竟高於88年度全年之工資，顯與常情
      相悖，殊不可採。再查被上訴人於89年度在聖佳公司2月
      份工作7日、3月份工作24.5日（其中13.5日為加班日數）
      、4月份工作20日、5月份工作19.5日、6月份工作3日，計
      工作74日，每日工資2,000元、加上5月1日勞動節金300元
      ，共148,300元，此有聖佳公司證明書、被上訴人89年度
      在聖佳公司施工明細表、各類所得扣繳暨免扣繳憑單（原
      審卷(一)第340頁至第342頁），互核相符，堪信為真實，以
      被上訴人於89年2月至同年5月共4個月計薪資為142,300元
      ，則其每月平均工資為35,575元，惟原審認被上訴人每月
      薪資為31,442元（377,300÷12=31,441,66,元以下4捨5入
      ，下同），被上訴人就此並未聲明不服，本院僅得就此範
      圍內為審酌。則被上訴人因本件車禍受傷致2年6個月不能
      工作，共受有薪資損失943,250元（377,300×2.5=943,
      250），被上訴人此部分請求，洵屬有據，應予准許。
  ３、增加生活上需要之損害：
      按不法侵害他人之身體或健康者，對於被害人因此增加生
      活上需要時，應負損害賠償責任，民法193條第1項定有明
      文。又被害人因受傷需人看護，而由親屬看護時，雖無現
      實看護費之支出，亦應認被害人受有相當看護費之損害而
      得向加害人請求賠償，蓋親屬照顧被害人之起居，固係出
      於親情，但親屬看護所付出之勞力，並非不能評價為金錢
      ，只因兩者身分關係密切而免除支付義務，此種親屬基於
      身分關係之恩惠，自不能加惠於加害人，故應衡量及比照
      僱用職業護士看護情形，認被害人受有相當看護費之損害
      ，得向加害人請求賠償。被上訴人主張其因系爭車禍支付
      看護費122,000元，雖為上訴人所否認。惟查被上訴人因
      系爭車禍共進行2次手術，於住院期間（89年6月3日起至
      同年月12日、91年5月13日起至同年月21日）及恢復期間
      （術後6星期）有專人照顧較好，已如前述，此段期間計
      61日（原判決誤載為84日）。又被上訴人於住院期間及術
      後6星期，既需由專人看護6星期，則被上訴人主張其於上
      開時間內係由其配偶、岳母及小姨子輪流看護，既與被上
      訴人病情相符，自屬可取。再萬芳醫院台籍看護工之看護
      費用收取標準為每日2,000元（原審卷(二)第15頁之台北市
      立萬芳醫院94年1月12日萬院秘企字第940077號函）。以
      此標準計算上訴人應賠償被上訴人之看護費用計122,000
      元（每日薪資2,000×日數61＝122,000），至於上訴人抗
      辯被上訴人請求看護費每日2,000元係屬過高云云，並提
      出台北縣政府列冊之低收入戶看護費用補助表、彰化縣政
      府中低收入老人傷病醫療暨看護費用補助實施計劃（原審
      卷(二)第10頁、第12頁）為證，經查台北縣與彰化縣對於看
      護費用之補助固分別以1,500元、750元計算，惟此屬看護
      費用之補助，尚非全額支給，且台北市立萬芳醫院係坐落
      於台北市，僱用看護費用自較台北縣、彰化縣為高，在台
      北市每日看護費用2,000元，尚屬合理，上訴人上開抗辯
      ，自非可採。被上訴人另主張伊因本件車禍支出計程車費
      用計340元，此有收據2紙（原審卷(一)第337頁上面）在卷
      可考，且上開支出係分別於89年6月26日、89年7月12日，
      均在被上訴人手術後6個月內，此部分支出，自屬必要，
      被上訴人此部分請求，亦屬有據，應予准許。
  ４、減少勞動能力：
      再按不法侵害他人之身體或健康者，對於被害人因此喪失
      或減少勞動能力，應負損害賠償責任，民法第193條第1項
      定有明文。查被上訴人因系爭車禍進行2次住院手術，92
      年9月24日門診追蹤右髖關節仍屈曲約70度，且有跛行及
      酸痛感，對於長時間站立行走工作會有些不方便，單腳站
      立會有困難，且外展肌肌力不足因而跛行，右健側短少2.
      1 公分，被上訴人之髖關節有殘存運動障礙，歸屬下肢機
      能障害第147項第13級，此有萬芳醫院93年8月30日萬院醫
      字第931205號函93年10月20日萬院醫病字第931481號函（
      原審卷(一)第217頁、第266頁）、診斷證明書（同上卷第34
      6 頁）在卷足稽。又被上訴人於上開車禍發生前，年平均
      所得為377,300元，理由已見前述，而被上訴人係43年8月
      29 日出生，此有其戶籍謄本在卷（原審卷(一)第345頁）可
      考，且一般人之勞動能力應計至60歲，復為兩造所不爭執
      （原審卷(二)第42頁），則被上訴人主張其減少勞動能力自
      92 年1月起，應算至103年8月29日，計11年8個月又29日
      ，被上訴人在上述範圍內主張以11年8個月計算，尚屬正
      當。
      另依勞工保險條例第53條附表所定殘廢給付標準表，殘廢
      第1級（精神遺存極度障害，終身不能從事任何工作，經
      常須醫療護理及專人周密監護者）付給1,200日殘廢給付
      ，第2級（精神遺存高度障害，終身不能從事任何工作，
      日常生活需人扶助者）付給1,000日殘廢給付，第3級（精
      神遺存顯障害，終身不能從事任何工作者）付給840日，
      本院認應以第3級為計算被上訴人減少勞動能力比例之基
      準較為公平。依上開標準，被上訴人殘廢屬第13級，其給
      付標準為60日，與屬殘廢第3級之給付標準840相較，應認
      被上訴人減少勞動能力之比例為7.1%較為公允（60÷84
      0=0.071），被上訴人主張其減少勞動能力之比例應以23.
      07%計算，即有未合。依此計算上訴人應賠償被上訴人勞
      動能力減少之損失，再以霍夫曼計算式12年扣除中間利息
      之系數9.59011計算，此部分應為256,903元（377,300×0
      .071 ×9.59011=256,903），被上訴人在此範圍之請求，
      為有理由，自應准許，逾此部分之請求，為無理由，不應
      准許。
  ５、精神上損害賠償：
      按不法侵害他人之身體、健康，被害人雖非財產上之損害
      ，亦得請求賠償相當之金額，民法195條第1項定有明文。
      查被上訴人因上訴人上開過失行為造成被上訴人右股骨頸
      骨折傷害，遺有右健側短少2.1公分之損害，均如前述，
      則被上訴人所受有精神上之痛苦，自屬當然。次查被上訴
      人發生上開車禍時為46歲，年收入約30餘萬元（有車號3A
      N-356）1993年份汽車乙輛，無固定工作，亦無其他不動
      產，惟上訴人則有車號36C-1971號2002年份之汽車乙輛，
      並持有兆豐金融控股股份有限公司持有面額25,930元股份
      ，及取得二千餘元之股利，此有稅務電子閘門財產所得明
      細表（原審卷(一)第153頁至第156頁）在卷可考，並為兩造
      所不爭執，堪信為真實。爰審酌上訴人之過失程度、被上
      訴人所受之傷勢、兩造之身分、地位、經濟能力、被上訴
      人所受之痛苦程度，認上訴人以賠償被上訴人480,000元
      為適當，被上訴人在此範圍內之請求，洵屬正當，應予准
      許，逾此部分之請求，即屬無據，不應准許。
  (三)上訴人另抗辯被上訴人對於本件車禍之發生，與有過失，應
    依被上訴人過失之程度酌減伊損害賠償責任等語。查被上訴
    人發生上開車禍後，於89年6月7日經警在萬芳醫院706病房
    內訊問陳明：「．．．我由興隆路4段南向北行駛第二車道
    ，當我車行至肇事地點時，有部自小客（車號不明）由興隆
    路4段1巷東向西駛出，我看見後，慢慢減速停下後，讓該車
    先行，而正當我準備起步時，突然有部重機車CHT-158由我
    左後方同向駛出，而該車隨即擦撞我車而肇事．．．」（台
    灣台北地方法院檢察署90年度調偵字第23號偵查卷第5頁）
    ，而台北市車輛行車事故鑑定委員會及覆議委員會亦鑑定結
    果為：「丙○○駕駛CHT-158號重機車，涉嫌未注意車前狀
    況；甲○○駕駛IRY-588號重機車，涉嫌閃避不當」（同上
    卷第18頁，原法院90年度交易字第153號刑事卷第30頁）；
    且依道路交通事故調查報告表（同上卷第19頁）所示，兩造
    所駕機車在同一車道內，上訴人所騎機車尚無偏向右前方之
    跡象，被上訴人若無閃避前方車輛，殊無本件擦撞事故之可
    能，足見本件車禍之發生，被上訴人亦有閃避不當之過失，
    而依被上訴人過失之程度，應負10分之3過失責任為允當。
  (四)按保險人依本法規定給付之保險金，視為加害人或被保險人
    損害賠償金額之一部分，加害人或被保險人受賠償請求時，
    得扣除之汽車強制責任保險法第30條定有明文。查被上訴人
    發生本件車禍之保險事故後，已具領汽車強制責任保險金63
    ,651 元（90年8月23日賠付醫療費用46,208元、91年6月11
    日賠付醫療費用17,443元計63,651元），此有國泰世紀產物
    保險股份有限公司93年12月9日（93）車字第400-61號函（
    原審卷(一)第303頁）在卷可考，並為被上訴人所不爭執，信
    屬實在，依上開規定，被上訴人所請求之損害賠償自應將此
    部分保險金扣除。
    要之，被上訴人因本件車禍之發生，致受有醫藥費26,901元
    、不能工作之損失943,250元、減少勞動能力之損失256,903
    元、增加生活上之需要看護費122,000元、交通費340元、精
    神上損害賠償480,000元共1,829,394元（26,901＋943,250
    ＋256,903＋122,000＋340＋480,000=1,829,394），再因被
    上訴人應負10分之3過失責任，被上訴人所受1,829,394元之
    損害，應扣除其應負過失比例計算數額後，為1,280,576元
    （1,829,394×70%=1,280,575.80），又被上訴人已具領63,
    651元之汽車強制責任保險金，此部分亦應予以扣除，被上
    訴人所受損失為1,216,925元（1,280,576–63,651=1,216,9
    25）。
五、綜上所述，被上訴人本於侵權行為法則，請求上訴人給付1,
    216,925元及自起訴狀繕本送達之翌日即90年9月7日起至清
    償日止，按年息5%計算之利息為有理由，自應准許。因被上
    訴人於原審請求超過1,805,000元部分之遲延利息，另自94
    年1月4日起算，本判決所命給付，未逾1,805,000元，則上
    訴人應給付之上開金額，全部自90年9月17日起計付法定遲
    延利息。被上訴人逾此部分之請求，為無理由，不應准許。
    乃原審判命上訴人給付被上訴人超過上開本金、利息部分，
    即有未洽，上訴意旨指摘原判決此部分不當，求予廢棄改判
    ，為有理由，爰由本院將此部分廢棄，改判如主文第二項所
    示。至上開應准許部分，原審為被上訴人勝訴之判決，並依
    兩造聲請，酌定相當擔保金額，而為准、免假執行之宣告，
    核無不合，上訴意旨指摘原判決此部分不當，求予廢棄改判
    ，為無理由，應予駁回。
六、兩造其餘攻擊防禦方法及其他未經援用之證據，經斟酌尚無
    礙於本院前述之認定，無一一論究之必要。
七、據上論結，本件上訴為一部有理由，一部無理由，判決如主
    文。
中    華    民    國    95    年    4     月    4     日
                  民事第15庭審判長法  官  黃騰耀
                                  法  官  李媛媛
                                  法  官  許文章
正本係照原本作成。
不得上訴。
中    華    民    國    95    年    4     月    7     日
                                  書記官  陳明俐


司法院資訊處製作；財團法人民間司法改革基金會備份。
